最　高　行　政　法　院　判　決　　　　　　　　　九十一年度判字第一六一五號
　　再 審原 告　甲○○
　　再 審被 告　臺北縣政府
　　代　表　人　乙○○
右當事人間因建築法事件，再審原告對於中華民國八十九年十月二十七日本院八十九
年度判字第三○一二號判決，提起再審之訴。本院判決如左：
　　主  文
再審之訴駁回。
再審訴訟費用由再審原告負擔。
    事  實
緣再審原告坐落台北縣三重市○○○路四三○號建築物一、二樓，原核准用途為工業
區廠房。再審原告未經申請許可，領得變更使用執照，擅自變更使用，經營視聽理容
，業經再審被告以違規使用，於八十五年三月十八日執行斷電有案。八十七年四月二
日再審被告再稽查時又發現違規使用，復以八十七年四月二十八日北府工使字第一二
二五五一號函處再審原告罰鍰新台幣（下同）六萬元，並勒令停止使用。再審被告於
八十七年五月八日再次派員前往檢查發現，上開建築物仍由再審原告違規經營理容業
，再審被告認上開建築物違規使用，乃以八十七年七月二日北府工使字第一九二○五
二號函處再審原告罰鍰三十萬元並勒令停止使用。再審原告不服，循序提起一再訴願
，遞遭決定駁回，遂提行政訴訟，亦遭本院八十九年度判字第三○一二號判決（以下
簡稱原判決）駁回。遂以原判決有行政訴訟法第二百七十三條第一項第一款「適用法
規顯有錯誤者」之再審事由提起本件再審之訴，茲摘兩造訴辯意旨於次：
再審原告起訴意旨略謂：行政訴訟法第二百七十三條第一項第一款規定，當事人認為
確定終局判決適用法規顯有錯誤者，得以再審之訴聲明不服。按本件再審被告未查明
事實真相，逕依建築法第九十條第一項核處再復審人罰款，並勒令停止使用乙節，顯
有適用法規錯誤。本件系爭座落台北縣三重市○○○路四三○號建築物一、二樓，業
經再審原告自八十六年九月三日至八十七年九月二日向再審被告申請停業，並已核准
在案，停業期間再審原告未有營業行為，縱使有營業行為，亦非再審原告所為。又再
審原告於八十七年五月十六日復向台北縣稅捐稽徵處三重分處聲請停業，該分處亦於
同年月十八日准予辦理，綜上，再審被告未查明事實真相，逕行認定再審原告未經許
可，領得變更使用執照，擅自變更使用經營理容業，而依建築法規處以罰款，認事用
法，顯有錯誤。原判決理由書略謂：再審被告於八十七年四月二日及同年五月八日前
往系爭違規地點稽查，其檢查紀錄表均在受檢場所使用人或代表人欄內蓋有巧爾登理
容名店橡皮章，顯然該場所實際上仍然有營業行為，並不能以業經再審被告核准停業
，即表示未有營業乙節，顯有違誤之處。蓋再審被告前往再審原告原營業場所稽查之
際，再審原告並無在現場，至為何檢查紀錄表內蓋有巧爾登理容名店橡皮章，實非再
審原告所能知悉，且縱有他人為營業行為，仍應依法處罰實際營業人。行政罰之處罰
，應處罰實際行為人，才符合依法行政原則。況違法事實之存在與否，再審被告應依
職權調查，不能將所有舉證責任完全責由再審原告負擔。綜此，原判決顯有適用法規
之錯誤，請判決廢棄原判決，並撤銷原處分及一再訴願決定等語。
再審被告答辯意旨略謂：建築法第七十三條規定「建築物非經領得使用執照，不准接
水、接電或申請營業登記及使用；非經領得變更使用執照，不得變更其使用。」及同
法第九十條：「違反第九十三條後段擅自變更使用者，處建築物所有權人或使用人新
臺幣六萬元以上三十萬以下罰鍰，並勒令停止使用。」再審原告違反建築法事證明確
，再審被告所為原處分並無違誤，再審原告所持辯詞，除復執前詞外，皆係推諉卸責
之詞，再審原告空言泛稱原審判決有行政訴訟法第二百七十三條之再審理由，顯屬無
據。為此，請判決駁回再審原告之再審之訴等語。
　　理  由
按當事人對於本院判決提起再審之訴，必須具有行政訴訟法第二百七十三條第一項所
列各款情形之一者，始得為之。而所謂「適用法規顯有錯誤者」，係指原判決所適用
之法規與該案應適用之現行法規相違背，或與解釋判例有所牴觸者而言。至於法律上
見解之歧異，再審原告對之縱有爭執，要難謂為適用法規錯誤，自不得據為再審理由
。次按「建築物非經領得使用執照，不准接水、接電，或申請營業登記及使用；非經
領得變更使用執照，不得變更其使用。」「違反第七十三條後段規定擅自變更使用者
，處建築物所有權人或使用人新台幣六萬元以上三十萬元以下罰款，並勒令停止使用
。得以補辦手續者，令其限期補辦手續，不停止使用或逾期不補辦者得連續處罰。」
分別為建築法第七十三條、第九十條第一項所明定。查本件原判決係以：「本件坐落
台北縣三重市○○○路四五○號一、二樓房屋，其土地使用分區為工業區，原核准建
物用途為廠房，惟原告（即再審原告，下同）未依法辦理用途變更而擅自變更使用，
違規經營視聽理容業，案經被告（即再審被告，下同）八十五年三月十八日執行斷電
，原告仍繼續擅自變更使用，再經被告於八十七年四月二日派員稽查屬實，乃以被告
八十七年四月二十八日以八七北府工使字第一二二五五一號函處罰鍰六萬元，並勒令
停止使用。惟原告仍擅自使用，復經被告於八十七年五月八日再次派員稽查屬實，有
被告卷附建築物公共安全之構造及設備檢（複）查紀錄表可稽，且核紀錄表受檢場所
使用人或代表人欄內經蓋有原告發票使用之橡皮章並經現場工作人員簽名確認在案，
違規事實，洵堪認定。另查被告派員於八十七年四月二日及同年五月八日前往系爭違
規地點稽查，其檢查紀錄表均在受檢場所使用人或代表人欄內蓋有巧爾登理容名店橡
皮章，此有上開二紙檢查紀錄表在卷可稽，顯然該場所實際上仍然有營業行為，並不
能以業經被告核准停業，即表示未有營業。況且原告向台北縣稅捐稽徵處三重分處申
請停業係自八十七年五月十八日至八十八年五月十七日止，亦在本件八十七年五月八
日稽查之後申請，本件之處分係以行為當時作為依據，原告並未舉證稽查當時營業行
為人為他人所為，原告所稱要非可採。原告為巧爾登理容名店之負責人，該理容名店
為獨資商號，此為原告所不爭，並有以巧爾登理容名店為營利事業，原告為負責人之
台北縣政府營利事業登記案件聯合作業審查核准通知書在卷可稽，另上述八十七年四
月二日及同年五月八日檢查紀錄表受使用人或所有權人或負責人欄內亦記載為原告，
並經在場之「徐瓊美」者簽名按指印確認無訛，此亦有上開檢查紀錄表二紙可按，原
告既為獨資商號巧爾登理容名店之負責人，則原告為本件建築物之使用人應可認定，
原告否認其為使用人，自非足取。本件原處分洵無違誤，一再訴願決定，遞予維持，
俱無不合，原告起訴意旨，難謂為有理由，應予以駁回。本件既因原告之訴為無理由
而應駁回，則其聲請停止執行核無必要，應併予駁回。」等語為得心證之理由。經核
原判決所適用之法規與該案應適用之現行法規並不相違背，與解釋、判例均無相牴觸
之情形。再審原告無非執本院前程序所為主張，並為原判決所不採之事由及法律上見
解之歧異再事爭執，要非可採。從而，再審原告所訴，尚無足取，應認其再審之訴為
無理由，而予駁回。
據上論結，本件再審之訴為無理由，爰依行政訴訟法第二百七十八條第二項、第九十
八條第三項前段，判決如主文。
中　　華　　民　　國　　九十一　　　年　　　九　　　　月　　　五　　　　日
                    最 高 行 政 法 院  第 五 庭
                                審 判 長 法  官　　　徐　樹　海
                                         法  官      黃  璽  君
                                         法  官　　　鄭　淑　貞
                                         法  官　　　林　家　惠
                                         法  官　　　林　茂　權
右  正  本  證  明  與  原  本  無  異
　　　　　　　　　　　　　　　　　　　　 法院書記官　王  褔  瀛
中　　華　　民　　國　　九十一　　　年　　　九　　　　月　　　五　　　　日
